臺灣臺中地方法院刑事判決　　　　　　　96年度交易字第42號
公　訴　人　臺灣臺中地方法院檢察署檢察官
被　　　告　丙○○
上列被告因過失傷害等案件，經檢察官提起公訴（95年度偵字第
25843號），被告於準備程序中就被訴事實為有罪之陳述，受命
法官於聽取當事人之意見後，由本院合議庭裁定以簡式審判程序
判決如下：
    主    文
丙○○服用酒類，不能安全駕駛動力交通工具而駕駛，處有期徒
刑貳月，如易科罰金，以新臺幣壹仟元折算壹日。又因過失傷害
人致重傷，處有期徒刑肆月，如易科罰金，以新臺幣壹仟元折算
壹日。應執行有期徒刑陸月，如易科罰金，以新臺幣壹仟元折算
壹日。
    犯罪事實
一、丙○○於民國九十五年九月三日上午，在臺中縣東勢鎮其女
    兒住處飲用藥酒後，已達於不能安全駕駛動力交通工具之程
    度，竟仍違規騎乘車號ＪＱＬ─六三二號重型機車（下稱前
    開機車），沿臺中縣霧峰鄉○○路五五七巷往中正路方向行
    駛，於同日十四時四十三分許，行經臺中縣霧峰鄉○○路與
    中正路五五七巷交岔路口時，其本應注意飲酒後吐氣所含酒
    精濃度超過每公升○點二五毫克以上者，不得駕車，且應注
    意行經交岔路口時，應遵守燈光號誌，由同向二車道進入一
    車道時，應讓直行車道先行，而依當時天候晴、日間自然光
    線、柏油路面乾燥無缺陷無障礙物、視距良好之情形，又無
    不能注意之情事，竟疏於注意及此，而於行經前開交岔路口
    時闖越黃燈，不慎撞及沿臺中縣霧峰鄉○○路往草屯方向直
    行、亦疏未注意前開路段限速時速為七十公里而以七十餘公
    里之時速超速行駛即：由甲○○騎乘之車號Ｆ８Ｊ─五九八
    號重型機車，丙○○、甲○○均人車倒地，甲○○因而受有
    雙側血胸、主動脈瓣破裂、急性心臟衰竭、心臟挫傷、肺臟
    挫傷、雙側內乳動脈斷裂合併縱膈腔出血、胸骨骨折、脾臟
    破裂、門牙斷二顆等傷害，且甲○○嗣經就醫治療期間，復
    接受人工肺置入術、主動脈瓣置換術，已無法從事劇烈運動
    ，而達重大難治之重傷害程度。又本案車禍發生後，經救護
    車到場處理並分別將丙○○、甲○○送醫診治後，嗣經警至
    醫院處理時，丙○○於本案車禍肇事後犯罪未經發覺前，主
    動向到場處理之警員楊政宏當場承認其為本案車禍肇事者，
    而表明願意接受裁判之意，惟警員楊政宏另當場發現丙○○
    有濃厚酒味而對丙○○施以酒精濃度測試，測得其呼氣中酒
    精濃度每公升○點七二毫克，因而查悉上情。
二、案經甲○○訴由臺中縣警察局霧峰分局報請臺灣臺中地方法
    院檢察署檢察官偵查起訴。
    理  由
一、前開犯罪事實，業據被告丙○○於警詢、偵查及本院審理中
    均坦白承認，並據告訴人即證人甲○○（下稱告訴人）於警
    詢時證述明確。此外，並有道路交通事故現場圖及道路交通
    事故調查報告表（一）、（二）及臺中縣警察局道路交通事
    故當事人酒精測定紀錄表各一件，暨肇事現場照片十張附卷
    可稽（見警卷第十七至二七頁）。而告訴人確因本案車禍而
    受有雙側血胸、主動脈瓣破裂、急性心臟衰竭、心臟挫傷、
    肺臟挫傷、雙側內乳動脈斷裂合併縱膈腔出血、胸骨骨折、
    脾臟破裂、門牙斷二顆等傷害，有中國醫藥大學附設醫院九
    十五年九月五日、同年月二十九日診斷證明書各一紙在卷可
    憑。且查：
  (一)參諸德國、美國之認定標準，對於酒精濃度呼氣已達每公升
    ○點五五毫克以上，肇事率為一般正常人之十倍，認為已達
    「不能安全駕駛」之標準；至於上揭數值以下之行為，如輔
    以其他客觀事實得作為「不能安全駕駛」之判斷時，亦應依
    刑法第一百八十五條之三之規定移送法辦處以刑罰，法務部
    八十八年五月十八日法檢字第００一六六九函釋甚明。被
    告經測得之呼氣中之酒精濃度為每公升○點七二毫克，已逾
    前揭標準值甚多，併參以被告當時無視於燈光號誌之遵守且
    由同向二車道進入一車道時未讓直行車先行，即貿然而騎乘
    前開機車而肇致本案車禍之發生，其行為反應迥異於一般汽
    車駕駛人，堪認被告當時應已達於不能安全駕駛動力交通工
    具之程度。
  (二)次按汽車駕駛人飲酒後其吐氣所含酒精成分超過每公升○點
    二五亳克以上者，不得駕車；行經交岔路口時，應遵守燈光
    號誌；由同向二車道進入一車道時，應讓直行車道先行，道
    路交通安全規則第一百十四條第二款、第一百零二條第一項
    第一款、第三款分別定有明文。被告騎乘前開機車自應注意
    上述道路交通安全規定，且本案車禍發生當時天候晴、日間
    自然光線、柏油路面乾燥無缺陷無障礙物、視距良好，被告
    並無不能注意之情事，亦有前開卷附道路交通事故調查表
    （一）在卷足憑，則被告肇事當時，疏未前揭道路交通安全
    規則之規定，於飲酒後吐氣所含酒精濃度達每公升○點七二
    毫克之情形下，竟貿然騎乘機車而肇致本案車禍並致告訴人
    受有前揭傷害，足證被告之騎乘前開機車失當行為，顯有過
    失。
  (三)另按行車速度應依速限標誌或標線之規定，道路交通安全規
    則第九十三條第一項定有明文。查本案車禍肇事地點為限速
    時速七十公里之路段，此觀前揭卷附道路交通事故調查報告
    表（一）之內容甚明。且本案車禍時，告訴人係以時速七十
    多公里之時速行經肇事地點，煞車閃避不及而發生本案車禍
    乙節，亦據告訴人於警詢時供承明確（見警卷十四頁），雖
    堪認告訴人疏未注意而有超速行駛之情事，就本案車禍亦同
    有過失責任，但其等二人之過失行為既併合為本件車禍發生
    之原因，被告之過失責任仍不得因之抵銷或解免，附此敘明
    。
  (四)再者，告訴人因本案車禍受有雙側血胸、主動脈瓣破裂、急
    性心臟衰竭、心臟挫傷、肺臟挫傷、雙側內乳動脈斷裂合併
    縱膈腔出血、胸骨骨折、脾臟破裂、門牙斷二顆等傷害後，
    嗣經就醫治療期間，復接受人工肺置入術、主動脈瓣置換術
    ，已無法從事劇烈運動，亦據告訴人指訴明確，並有前揭中
    國醫藥大學附設醫院九十五年九月五日、同年月二十九日診
    斷證明書各一紙附卷可證，足認告訴人因本案車禍身體所受
    之前揭傷害，已達刑法第十條第四項第六款規定重大難治之
    重傷害程度。
  (五)告訴人係因本案車禍而受有前揭重傷害，已如前述，則被告
    過失駕車肇事行為，與告訴人所受前揭重傷害之結果間，自
    具有相當因果關係。致
  (六)綜上所述，足認被告自白確與事實相符，本案事證明確，被
    告前揭犯行，均堪認定。
三、核被告丙○○服用酒類，已達於不能安全駕駛動力交通工具
    之程度，竟仍執意駕車外出，且因過失駕駛行為致被害人受
    有前揭重傷害，所為係犯刑法第一百八十五條之三之重大違
    背安全駕駛罪，及刑法第二百八十四條第一項後段之過失傷
    害人致重傷罪。而被告所犯上開二罪，犯意各別，行為互殊
    ，應予分論併罰。又被告酒醉駕車因而致被害人受有前揭重
    傷害，依法應負刑事責任，依道路交通管理處罰條例第八十
    六條第一項之規定，應就過失傷害人致重傷害部分加重其刑
    。又被告於本案車禍肇事並送醫診治後，嗣經警至醫院處理
    時，被告於本案車禍肇事後犯罪未經發覺前，主動向到場處
    理之警員楊政宏當場承認其為本案車禍肇事者，而表明願意
    接受裁判之意，此有臺中縣警察局霧峰分局（霧峰交通分隊
    ）道路交通事故肇事人自首情形紀錄表一份在卷可佐（見本
    院卷九頁），是被告過失傷害人致重傷之行為部分，符合自
    首之要件，爰依刑法第六十二條前段之規定，予以減輕其刑
    ，並先加後減之。爰審酌被告飲酒後已無法適當操控車輛，
    竟無視於其他用路人之交通往來安全，率然駕車外出，已對
    公眾之生命、身體、財產權益造成嚴重威脅，且被告酒精濃
    度測試值非低，足見其騎乘前開機車前飲用酒類不少，其危
    害性更不容輕忽，再兼衡酌被告犯後均坦承犯行之犯罪後態
    度，迄今仍未與告訴人達成民事和解並賠償損害，及被告過
    失情節之輕重、告訴人所受身體傷害之嚴重性、被告之智識
    程度、生活狀況等一切情狀，分別量處如主文所示之刑，並
    均諭知易科罰金之折算標準，並定其應執行之刑及諭知易科
    罰金之折算標準，以示懲儆。
據上論斷，應依刑事訴訟法第二百七十三條之一第一項、第二百
九十九條第一項前段，道路交通管理處罰條例第八十六條第一項
，刑法第一百八十五條之三、第二百八十四條第一項後段、第六
十二條前段、第五十一條第五款、第四十一條第一項前段、第二
項，刑法施行法第一條之一，判決如主文。
本案經檢察官乙○○到庭執行職務。
中　　華　　民　　國　　96　　年　　1 　　月　　31　　日
                    交通法庭  法　官　何世全
以上正本證明與原本無異。
如不服本判決，應於送達後十日內向本院提出上訴狀（須附繕本
），上訴於臺灣高等法院臺中分院。
                                書記官　童洪芳美
中　　華　　民　　國　　96　　年　　1 　　月　　31　　日
附錄論罪科刑法條：
刑法第一百八十五條之三：
服用毒品、麻醉藥品、酒類或其他相類之物，不能安全駕駛動力
交通工具而駕駛者，處一年以下有期徒刑、拘役或三萬元以下罰
金。
刑法第二百八十四條第一項
因過失傷害人者，處六月以下有期徒刑、拘役或五百元以下罰金
，致重傷者，處一年以下有期徒刑、拘役或五百元以下罰金。
